【裁判字號】    97,親,90
【裁判日期】    971229
【裁判案由】    否認婚生子女等
【裁判全文】
臺灣彰化地方法院民事判決                97年度親字第90號
原      告  甲○○
                      弄9號
被      告  丙○○
上列當事人間否認婚生子女等事件，本院不經言詞辯論終結，判
決如下：
    主  文
原告之訴駁回。
訴訟費用由原告負擔。
    事實及理由
壹、原告起訴主張略以：原告甲○○之生母賴瓊美於民國83年間
    在有婚姻狀況下離家出走，與生父即被告丙○○同居，並於
    84年9月6日產下原告，交由被告丙○○之母丁○○扶養，後
    賴瓊美趁被告丙○○當兵之際，棄原告離去。被告丙○○退
    伍之後，因車禍導致幾近無行為能力之人，在90年原告即將
    就學之際，仍無法申報戶口，祖母丁○○找上生母賴瓊美幫
    忙，賴瓊美在未告知丈夫乙○○之情形下，幫原告報為賴瓊
    美與乙○○之婚生子女，並以「寄居」方式，留在被告丙○○名下，數年後，賴瓊美與乙○○離異，不知去向。丁○○
    曾找過乙○○想解決原告戶籍問題，但乙○○表明缺錢，想
    解決問題先給他一筆錢再來談，為此提起本訴。並聲明：確
    認原告為被告之親生女。
貳、被告丙○○：本件未經言詞辯論終結，被告丙○○亦未曾到
    場或提出書狀作何聲明或陳述。
參、按原告之訴，依其所訴之事實，在法律上顯無理由者，法院
    得不經言詞辯論，逕以判決駁回之，民事訴訟法第249條第2
    項定有明文。又妻之受胎係在婚姻關係存續中者，民法第10
    63條第1項，推定其所生子女為婚生子女，受此推定之子女
    ，惟受胎期間內未與妻同居之夫，得依同條第二項之規定以
    訴否認之，如夫未提起否認之訴，或雖提起而未受有勝訴之
    確定判決，則該子女在法律上不能不認為夫之婚生子女，無
    論何人，皆不得為反對之主張。又妻之受胎係在婚姻關係存
    續中者，夫縱在受胎期間內未與其妻同居，妻所生子女依民
    法第1063條第1項規定，亦推定為夫之婚生子女，在夫妻之
    一方依同條第二項規定提起否認之訴，得有勝訴之確定判決
    以前，無論何人皆不得為反對之主張，自無許與妻通姦之男
    子出而認領之餘地 (最高法院23年上字第3473號、75年台上
    字第2071號判例要旨可資參照)。又大法官釋字第587號解釋
    有鑑於修正前民法第1063條之規定，得提起否認之訴者僅限
    於夫妻之一方，子女本身則無獨立提起否認之訴之資格，且
    未顧及子女得獨立提起該否認之訴時應有之合理期間及起算
    日，子女之訴訟權受到不當限制，不足以維護其人格權益，
    在此範圍內與憲法保障人格權及訴訟權之意旨不符，乃宣示
    最高法院23年上字第3473號及同院75年台上字第2071號判例
    與此意旨不符部分，應不再援用，即係指除夫妻外，子女不
    得提否認子女之訴部分不再援用，然除此部分外，上開判例
    意旨其餘部分仍應繼續援用。查本件原告主張其為被告丙○○之親生女乙節，姑且不論是否為真，縱係屬實，然查，原
    告目前戶籍上登記之婚生父親乃為乙○○，在原告與乙○○
    之婚生關係未被推翻前，依最高法院23年上字第3473號及同
    院75年台上字第2071號判例意旨，任何人均不得再為相反之
    主張，則原告起訴請求確認原告為被告丙○○之親生女，亦
    顯無理由，爰本件不經言詞辯論，應逕以判決駁回。
肆、據上論結，依民事訴訟法第249條第2項、第78條判決如主文
    。
中    華    民    國    97    年    12    月    29    日
                      家事法庭法  官  詹秀錦
以上正本係照原本作成。
如不服本判決，應於判決送達後20日之不變期間內，向本院提出
上訴狀。
                              書記官  顧嘉文
中    華    民    國    97    年    12    月    29    日


司法院資訊處製作；財團法人民間司法改革基金會備份。
